【裁判字號】    88,易,5320
【裁判日期】    890112
【裁判案由】    偽造文書
【裁判全文】
臺灣高雄地方法院刑事判決                        八十八年度易字第五三二號
    公  訴  人  臺灣高雄地方法院檢察署檢察官
    被      告  乙○○
右列被告因偽造文書案件，經檢察官提起公訴（八十八年度偵字第二四九一六號），
本院判決如左：
    主  文
乙○○連續行使明知為不實之事項，而使公務員登載於職務上所掌之公文書，足以生
損害於公眾，累犯，處有期徒刑陸月。如易科罰金，以佰元折算壹日。「甲○○」
名義之護照壹本及變造之「甲○○」身分證上乙○○之相片壹張均沒收。
    事  實
一、乙○○於民國七十七年間因殺人案件，經本院判處有期徒刑十二年，並於八十年
    間減刑為有期徒刑八年，於八十五年四月十一日執行完畢，仍不知悔改，因另案
    經臺灣高雄地方法院檢察署通緝中，為掩護身分，於八十七年一月間向不知情之
    甲○○取得身分證及退伍令後，與姓名、年籍不詳綽號「香菇」之成年男子，基
    於變造身分證及持變造身分證向主管機關申領中華民國護照之犯意聯絡，於八十
    七年一月間某日，由乙○○交付新台幣（以下同）三萬元及相片數張，以換貼相
    片之方式，將乙○○之相片黏貼在甲○○之身分證上，以變造甲○○之身分證，
    足生損害於甲○○及戶政機關對身分證管理之正確性，並由綽號「香菇」之男子
    ，持上開變造之甲○○身分證、甲○○之退伍令及上開照片等證件資料向內政部
    警政署入出境管理局（以下簡稱入出境管理局）申請辦理甲○○之護照，使入出
    境管理局之承辦公務員，據以登載製造其職務上所掌之護照公文書，而核發其上
    黏貼乙○○照片，不實之甲○○護照予綽號「香菇」之人，足生損害於入出境管
    理局對於我國人民入出境及護照管理之正確性及甲○○，乙○○此後即持該不實
    之護照連續行使做為通關之用出入國境達八次，足以妨害入出境管理局關於入出
    境管理之正確性。嗣於八十八年十月六日晚上八時三十分許，在高雄市○○區○
    ○街二五六號前，為警查獲。並扣得上開甲○○名義之中華民國護照及變造之甲
    ○○身分證各一本。
二、案經高雄市政府警察局三民第二分局移送台灣高雄地方法院檢察署檢察官偵查起
    訴。
    理  由
一、右揭事實業被告乙○○於警訊、偵訊及本院審理中供承不諱，核與被害人甲○○
    於警訊中陳稱之情節相符，並有變造之甲○○身分證及黏貼被告乙○○相片之甲
    ○○名義之護照扣案可資佐證，罪證明確，被告乙○○之犯行已堪認定。
二、核被告乙○○所為，係犯刑法第二百十六條、第二百十二條行使變造特種文書罪
    及刑法第二百十六條、第二百十四條之行使使公務員登載不實文書罪。其與綽號
    「香菇」之成年男子間，就行使變造特種文書犯行，彼此互有犯意聯絡及行為分
    擔，為共同正犯。又被告變造身分證後，及使公務員登載不實文書取得不實之護
    照後，而持以行使，其變造及使公務員登載不實文書之低度行為，均為行使之高
    度行為所吸收，均不另論罪。又被告數次行使使公務員登載不實之文書行為，時
    間緊接，觸犯構成要件相同罪名，顯基於概括犯意而為，為連續犯，以一罪論。
    被告所犯上開二罪，有方法結果之牽連關係，為牽連犯，應從一重之行使使公務
    員登載不實文書罪處斷。又被告於七十七年間因殺人案件，經本院判處有期徒刑
    十二年，並於八十年間減刑為有期徒刑八年，於八十五年四月十一日執行完畢之
    事實，有臺灣高等法院被告全國前案紀錄表在卷可稽，其於五年以內再犯本件有
    期徒刑以上之罪，為累犯，依刑法第四十七條規定加重其刑。爰審酌被告為逃避
    刑責而為此犯行，對入出境管理局所生管理上之妨害，及對甲○○之損害，犯罪
    後坦承犯行態度尚稱良好等一切情狀，量處如主文所示之刑，並諭知易科罰金之
    標準。甲○○名義之護照為被告犯罪所得之物，且為被告所有，業經被告供明在
    卷，應依刑法第三十八條第一項第三款宣告沒收，變造之甲○○身分證上被告之
    相片一張係被告所有供其犯罪所用之物，亦經被告供明在卷，應依刑法第三十八
    條第一項第二款宣告沒收。至變造之甲○○身分證係甲○○所有，非被告所有，
    爰不併予宣告沒收。公訴意旨另以被告與綽號「香菇」男子共同持變造之甲○○
    身分證申領台灣居民往來大陸通行證一本，惟通行證係以前開之變造身分證申請
    而得，並無偽造或變造之事實，且係於中華民國領域外使非屬中華民國公務員之
    人登載不實，亦不該當於刑法第二百十四條之罪（最高法院六十九年台上字第二
    六八五號判例參照）。此外查無其他積極證據足證被告關於台灣居民往來大陸通
    行證有何偽造或變造之犯行，是起訴書所認此部分犯罪事實顯屬誤會，惟此部分
    與前開有罪部分之事實有連續犯之裁判上一罪關係，不另為無罪之諭知，併此敘
    明。扣案之大陸通行證一本，非為被告犯罪所用或所得之物，亦非屬偽造或變造
    之物，已如前述，爰不併予宣告沒收。
據上論斷，應依刑事訴訟法第二百九十九條第一項前段，刑法第二十八條、第五十六
條、第二百十六條、第二百十二條、第二百十四條、第五十五條、第四十七條、第三
十八條第一項第二款、第三款、第四十一條，罰金罰鍰提高標準條例第一條前段、第
二條，判決如主文。
本案經檢察官陳正達到庭執行職務。
中      華      民      國    八十八    年      一      月     十二     日
                                  臺灣高雄地方法院刑事第三庭
                                      法  官    涂裕洪
右為正本，係照原本作成，證明與原本無異。
如不服本判決，應於送達後十日內，向本院提出上訴狀。
                                      書記官    許麗珠
中      華      民      國    八十八    年      一      月     十四     日
附錄本判決論罪之法條：
刑法第二百十六條：
行使第二百十條至第二百十五條之文書者，依偽造、變造文書或登載不實事項或使登
載不實事項之規定處斷。
刑法第二百十四條：
明知為不實之事項，而使公務員登載於職務上所掌之公文書，足以生損害於公眾或他
人者，處三年以下有期徒刑、拘役或五百元以下罰金。


司法院資訊處製作；財團法人民間司法改革基金會備份。
